【裁判字號】    97,上訴,3946
【裁判日期】    971113
【裁判案由】    妨害自由等
【裁判全文】
臺灣高等法院刑事判決                97年度上訴字第3946號
上  訴  人  臺灣板橋地方法院檢察署檢察官
被      告  甲○○
                    （另案於臺北監獄臺北分監執行）
上列上訴人因被告妨害自由等案件，不服臺灣板橋地方法院97年
度訴字第862號，中華民國97年6月18日第一審判決（起訴案號：
臺灣板橋地方法院檢察署96年度偵字第22841號、第23801號、第
26439號、第27189號、第27802號、第27803號、第27852號、第2
7853號），提起上訴，本院判決如下：
    主  文
上訴駁回。
    理  由
一本案經本院審理結果，認第一審判決以不能證明被告甲○○此
  部分犯罪，而諭知無罪之判決，經核並無違誤，應予維持，並
  引用第一審判決書關於無罪部分記載之理由（如附件）。
二檢察官上訴意旨略以：原審以證人乙○○於審理時證稱：96年
  8月19日凌晨2時30分許，因為被告的收音機很大聲，伊去敲他
  的門，叫他關小聲一點，被告就把伊拉進去，用木劍及鐵耙打
  伊，被告是在打輸伊之後，被告就按了一個開關，把門鎖住，
  讓伊不能出去，被告則從陽台爬出去報案，後來警察來，才把
  門打開，伊被鎖在裡面1、20分鐘等語，而認被告係與證人乙
  ○○在被告之住處內互毆後，將證人暫時留置其屋內，被告之
  目的，無非係為報警並防止證人離開，是被告主觀上應無不法
  剝奪人之行動自由之故意。惟查：本件被告確有故意實現剝奪
  人之行動自由之客觀不法要件之心理情狀，有構成要件之故意
  ，亦有剝奪人之行動自由之行為，至被告為此犯行之內在原因
  為何，則係犯罪之動機，僅為法官在定罪科刑時在刑罰裁量時
  應審酌之情狀，不能以此遽認主觀上應無不法剝奪人之行動自
  由之故意。原審適用法律似有未洽云云。
三經查：刑法第302條之私行拘禁罪，須有剝奪他人行動自由之
  故意，即認識其行為係不法對人之行動自由予以拘束，並以剝
  奪自由之意欲實施其行為。本件告訴人乙○○明確陳稱：96年
  8月19日被告有出手打伊，伊亦有出手反擊，後來被告兇器被
  伊奪走，打不過伊，就跟伊談判，被告有叫伊打電話報警，伊
  沒有帶手機，而被告家中也沒有電話，被告就在鐵門暗鎖弄了
  幾下，伊弄不開，被鎖在門裡面。被告從陽台爬出去說要報警
  ，然後就跑去報警，把警察帶來，而後被告再從陽台爬進來，
  把暗鎖打開，警察進來後，伊才能出去等語（見本院卷第45頁
  ）。足見被告當日確係與告訴人乙○○互毆後，因不敵告訴人
  林松志，乃為報警而暫將告訴人乙○○反鎖留置家中，且隨即
  帶同警員返家開門。被告並無認識其行為係不法對告訴人乙○
  ○之行動自由予以拘束，亦非出於妨害自由之意欲將告訴人乙
  ○○反鎖家中，被告顯乏妨害自由之犯罪故意至臻明確。原審
  因認不能證明被告此部分犯罪，對被告諭知無罪之判決，核無
  違誤。
四檢察官上訴意旨猶執前詞指摘原判決此部分不當，為無理由，
  應予駁回。
據上論斷，應依刑事訴訟法第368條、第373條，判決如主文。
本案經檢察官吳春麗到庭執行職務。
中    華    民    國    97    年    11    月    13    日
                  刑事第七庭    審判長法  官  陳晴教
                                      法  官  游紅桃
                                      法  官  楊智勝
以上正本證明與原本無異。
如不服本判決，應於收受送達後10日內向本院提出上訴書狀，其
未敘述上訴之理由者並得於提起上訴後10日內向本院補提理由書
（均須按他造當事人之人數附繕本）「切勿逕送上級法院」。
                                      書記官  張美華
中    華    民    國    97    年    11    月    13    日


司法院資訊處製作；財團法人民間司法改革基金會備份。
